# 关于收入时点确认

提问人：tuphin 时间：2019-03-18 16:02:32
收入确认时点备忘录
一、背景介绍
拟 IPO 公司（以下简称 “A 公司”）的收入来源于浮法玻璃原片及玻璃深加工产品的销售；产品销售方式分为经销（75%）和直销（25%）；
1 、产品的销售流程如下：
（ 1 ）每年年初由销售部拟定年度销售合同制式协议（玻璃价格随行就市，合同中不签订单价和数量），并经合同评审流程进行评审，审批通过后与客户签订销售合同；
（ 2 ）客户有购货需求时，业务员与客户进行口头沟通，业务员根据成品库管每日向销售部发送的库存状况向客户报价，交易撮合成功后，由客户传真发送加盖公章的要货需求（仅有数量、单价及交易金额信息），业务员填写要货计划单；
（ 3 ）客户委派司机进行提货（客户通过电话或微信的形式通知 A 公司业务员委派某司机前来提货），提货人员根据业务员提供的要货计划单前往仓库提货，仓库人员根据要货计划单上的数量进行发货并签字；装运完毕后提货人员将要货计划单交由财务部门，财务部门审核后开具装车记录单，提货人员在装车记录单上签字，持装车记录单出门，由门卫在装车记录单上签字并放行；
（ 4 ）财务部门根据门卫签字的装车记录进行账务处理，并于月底前根据当月确认的收入明细开具销售发票。
（ 5 ）货物发出后 A 公司销售部传真发货明细至客户，客户收到货后盖章并传真至 A公司。
2 、A 公司与客户签订的均为制式合同，销售合同主要条款如下：
（ 1 ）交货地点：A 公司仓库，买方自提；
（ 2 ）验收标准：买方来人监装，并在装车前检验并提出异议，若无监装或在装车前未提出异议，则视同甲方交付的产品质量合格；
（ 3 ）本合同标的物自出厂验收后或者视同验收，所有权和风险全部转移给乙方；（该条款从 2018 年开始执行）
（ 4 ）结算方式及期限：乙方以承兑或现汇向甲方支付全额预付款，款到后陆续发货；
（ 5 ）特别规定：由于销售合同中销售的玻璃是甲方根据乙方订单的需求生产并由乙方认可的玻璃（某些标准可能与国家标准不一致），交付时，若乙方对玻璃的质量未提出任何异议，则视为乙方认可甲方玻璃的质量。玻璃交付之后发生的所有风险（包括但不限于乙方客户提出的换货、退货以及赔偿的主张）由乙方承担，乙方不得以任何理由要求退货、换货或者赔偿；
（ 6 ）本合同标的物所有权自乙方履行完支付价款义务之日起转移，如乙方未按合同约定履行支付价款义务，本合同目的物归甲方所有；（该条款适用于2017 年及以前年度销售合同）
3 、实际执行过程中存在极少数与合同不一致的情况，该不一致情况包括运输途中货物损坏退款（三年度不足 20 万）；未支付全额货款发货（ 2016 年12 月 31 日应收账款余额为 290 余万元、 2017 年 12 月 31 日应收账款余额为 170 余万元、 2018 年 12 月 31 日应收账款余额为 13 万元）。
二、准则相关规定
目前 A 公司适用的原《企业会计准则第 14 号—收入》
第四条销售商品收入同时满足下列条件的，才能予以确认：
（一）企业已将商品所有权上的主要风险和报酬转移给购货方；
（二）企业既没有保留通常与所有权相联系的继续管理权，也没有对已售出的商品实施有效控制；
（三）收入的金额能够可靠地计量；
（四）相关的经济利益很可能流入企业；
（五）相关的已发生或将发生的成本能够可靠地计量。
2017 年颁布的新《企业会计准则第 14 号—收入》（从 2018 年 1 月 1 日生效）
第五条当企业与客户之间的合同同时满足下列条件时，企业应当在客户取得相关商品控制权时确认收入：
（一）合同各方已批准该合同并承诺将履行各自义务；
（二）该合同明确了合同各方与所转让商品或提供劳务（以下简称 “转让商品”）相关的权利和义务；
（三）该合同有明确的与所转让商品相关的支付条款；
（四）该合同具有商业实质，即履行该合同将改变企业未来现金流量的风险、时间分布或金额；
（五）企业因向客户转让商品而有权取得的对价很可能收回。
在合同开始日即满足前款条件的合同，企业在后续期间无需对其进行重新评估，除非有迹象表明相关事实和情况发生重大变化。合同开始日通常是指合同生效日。
三、同行业收入确认政策
我们取得了同行业株洲旗滨集团股份有限公司（股票代码： 601636 ）（公司简称：旗滨集团）的招股说明书和 2017 年年报：
1 、关于销售情况的描述如下：
公司的销售方式以地销为主，根据市场状况，采取直销、经销，条件成熟的情况下设立异地销售机构及若干分库，由总裁指派专人负责当地销售，并逐步开拓网络营销方式。在线 LOW-E 镀膜玻璃销售模式以终端直销为主，并采取区域代理（特约经销），设立外地办事处等销售模式；
2 、收入确认政策：
（ 1 ）确认和计量原则：
① 公司已将商品所有权上的主要风险和报酬转移给购买方；
② 公司既没有保留与所有权相联系的继续管理权，也没有对已售出的商品实施有效控制；
③ 收入的金额能够可靠地计量；
④ 相关的经济利益很可能流入企业；
⑤ 相关的已发生或将发生的成本能够可靠地计量时，确认商品销售收入实现。
（ 2 ）具体收入确认时点及计量方法
公司通常情况下销售商品收入，根据内外销方式不同，收入确认的具体方法如下：
国内销售：
② 在货物已发出并经对方签收，开具销售发票时确认收入；
② 出口销售：在商品已发出并办妥海关报关手续时确认收入。
我们取得了同行业福莱特玻璃集团股份有限公司（股票代码： 601865 ）（公司简称：福莱特）的招股说明书；
1 、 公司销售模式如下：
浮法玻璃原片的销售收入约占公司总销售收入的 10% 左右，主要出售给玻璃深加工企业、玻璃批发商，主要的收款方式为电汇和银行承兑，浮法玻璃的收款方式是款到发货。
2 、 收入确认政策：
对于国内销售，本集团将产品按照协议合同运至约定交货地点或由买方自行提货，并由买方验收确认后，确认收入。
四、项目组判断
项目组注意到，A公司收入确认政策为商品发出确认收入实现，而同行业上市公司旗滨集团以及福莱特的收入确认政策都是货物已发出并经对方签收，两者并不一致。
从 A 公司签订的协议来判断，一般情况下客户需要厂区自提货物，且在自提前需要支付全款。自提时客户（或者客户委托司机）对货物质量进行检验，检验签字确认，此时货物的风险发生转移。实际执行过程时，客户基本全额支付了货款（收入金额能够可靠计量，且相关经济利益很可能流入企业），且在工厂进行了验收（验收后，企业既没有保留通常与所有权相联系的继续管理权，也没有对已售商品实施有效控制）。因此项目组判断 A 公司按照发货确认收入符合公司的实际情况，也符合准则的相关规定。
A 公司是否可以按照同行业旗滨集团以及福莱特的收入确认政策来执行？

回答人：chenyiwei
销售条款不同，商品所有权上主要风险和报酬转移的时点也不同。在参考同行业的做法之前，需要考虑相关的交易条款有无实质性区别，这些实质性区别有无合理的商业理由。
就主帖所述情况，个人理解在发出商品时确认收入有一定合理性，但建议进一步核实发货后退货情况等，并与客户访谈确认该种业务模式的合理性、进一步确认风险和报酬转移时点等，并注意在上报材料后与证监会审核人员充分沟通。
另外，如果乙方本身是经销商，则还需根据证监会对经销商的核查规定处理，确定其采购商品的对外销售情况和库存情况，进一步核实销售的真实性。